臺灣臺南地方法院刑事判決　　　　　　 95年度簡上字第511號
上　訴　人
即　被　告　乙○○
上列上訴人即被告因竊盜案件，不服本院中華民國九十五年十月
十六日以九十五年度簡字第三一五八號所為第一審簡易判決處刑
（聲請簡易判決處刑案號：九十五年度偵字第一一八八一號），
提起上訴，本院判決如下：
    主  文
上訴駁回。
    事  實
一、乙○○前因懲治盜匪條例、竊盜、懲治盜匪條例、肅清煙毒
    條例案件，經法院分別判處有期徒刑三年七月、七月、四月
    、三年確定，定應執行有期徒刑七年，於九十二年六月十五
    日縮短刑期執行完畢。詎乙○○猶不知悔改，與何柏璋基於
    意圖為自己不法所有之犯意聯絡，於九十五年六月二十六日
    上午十時四十分許，由何柏璋騎乘車牌號碼Ｈ七Ａ－五○七
    號重型機車，搭載乙○○，途經臺南縣六甲鄉大丘村北勢坑
    七之一號李緞住宅，見大門未上鎖且無人在其內，而有可趁
    之機，即共同侵入上開住宅內（侵入住宅部分未據告訴），
    竊取李緞所有、放置房間桌上之現金新臺幣（下同）二百一
    十元，得手後欲離去之際，適李緞返回上開住宅，遂記下車
    牌號碼，而報警循線查獲。
二、案經臺南縣警察局麻豆分局報告臺灣臺南地方法院檢察署檢
    察官偵查起訴。
    理　由
壹、程序方面：
一、按被告於第二審經合法傳喚，無正當之理由不到庭者，得不
    待其陳述，逕行判決，刑事訴訟法第三百七十一條定有明文
    。次按對於簡易判決處刑不服而上訴者，得準用上開規定，
    此觀諸刑事訴訟法第四百五十五條之一第三項之規定自明。
    是本案上訴人即被告乙○○經本院合法傳喚，無正當理由未
    到庭，本院爰不待其陳述，而為一造辯論判決，合先敘明。
二、按現行刑事訴訟法為保障被告之反對詰問權，排除具有虛偽
    危險性之傳聞證據，以求實體真實之發見，於該法第一百五
    十九條第一項明定被告以外之人於審判外之言詞或書面陳述
    ，除法律有規定者外，不得作為證據。而刑事訴訟法第一百
    五十九條之一至一百五十九條之四有傳聞法則之例外規定，
    且被告以外之人於審判外之陳述，雖不符前四條之規定，而
    經當事人於審判程序同意作為證據，法院審酌該言詞陳述或
    書面陳述作成時之情況，認為適當者，亦得為證據；當事人
    、代理人或辯護人於法院調查證據時，知有第一百五十九條
    第一項不得為證據之情形，而未於言詞辯論終結前聲明異議
    者，視為有前項之同意，刑事訴訟法第一百五十九條之五定
    有明文。查本件檢察官並未就被告以外之人即共同被告何柏
    璋、被害人李緞於審判外之陳述有所爭執，且迄於言詞辯論
    終結前，均未主張有刑事訴訟法第一百五十九條第一項不得
    為證據之情形，是應認已同意作為證據，且經本院審酌後，
    認無不適當之情形，應認為其證詞有證據能力。
貳、實體方面：
一、被告經合法傳喚，無正當理由不到庭，惟其於本院行準備程
    序時中就上開事實矢口否認犯行，辯稱：當時是同案被告何
    柏璋要進入該住宅問路，其係在該處等待，並無參與任何之
    竊盜行為云云，惟查：
（一）、證人李緞於偵查中證稱：「（你家何時遭竊？）九十五
        年六月二十六日時間約上午十點多，我去附近砍竹子回
        來，我看見他們兩個從我家出來，我問他們從我家出來
        做什麼，他們說要到我家除草。我根本沒有叫人來。他
        們兩人說完就騎摩托車跑了…，放在房間的桌上零錢二
        百多元被偷了」等語明確（見臺灣臺南地方法院檢察署
        九十五年度偵字第一一八八一號偵卷第十三頁），足證
        於九十五年六月二十六日時間上午十點多，證人李緞有
        看見被告何柏璋及乙○○自證人家中出來，且其放置於
        家中房間內之零錢二百十元遭人偷走，如僅係同被告乙
        ○○所辯，係為了問路而在該處等待，何以當時並未向
        證人李鍛問路？何以經證人李鍛懷疑被告何以至其家中
        而質問時後，隨後即騎機車離去現場？凡此諸節，均與
        常理未符，亦可證被告所辯，顯有疑義。
（二）、其次，證人李緞證述其其入屋內後，發現放在房間桌上
        之零錢被人竊取乙情，經核與共同被告何柏璋於警詢中
        供稱：「當日由我騎Ｈ七Ａ－五○七號銀色重機車後載
        乙○○，…至被害人李緞住處，因發現該住處無人，且
        該處門沒有關好，所以才進入屋內發現小桌子上放有新
        臺幣二百十元，我就順手取走」等語大致相符（見臺南
        縣警察局麻豆分局警卷第二頁），足證被告何柏璋有於
        九十五年六月二十六日十二時許，在臺南縣六甲鄉大丘
        村北勢坑七之一號家中，趁屋內無人之際，未經被害人
        李緞同意，由被告何柏璋竊取現金二百十元甚明，則被
        告許志評既與同案被告何柏璋一同進入被害人李緞家中
        ，業經證人上揭證述屬實，則渠等二人嗣後自該住處出
        來時，又碰巧遇見證人李緞，此復為證人李緞親眼見聞
        係其二人自其家中走出而證述無誤（見警卷十四頁），
        準此以觀，足證本案係由被告二人進入證人李緞家中，
        再由被告何柏璋行竊上開零錢無訛，而上開零錢既非被
        告二人所有，在未經同意之下，竟取得該金額，苟被告
        未有共同不法竊取他人之犯意，何以當時其仍與被告何
        柏璋一同進入該處？何以於被告何柏璋竊取該金額時，
        不為阻止之行為？又何以當二人自證人家中出來時，又
        向證人謊稱係至該處除草？被告乙○○上開所辯，顯均
        無法自圓其說，益證被告乙○○該日確實與被告何柏璋
        有共同行竊之行為，其主觀上有意圖為自己不法所有之
        犯意，彰彰甚明，則被告於本院行準備程序時辯稱其於
        庭院外下坡處等何柏璋云云，既未提出有利之證據供本
        院審酌，難認其所辯可資採信。
（三）、況且，證人李鍛於警詢中亦證稱：「（你為何能認定就
        是何柏璋、乙○○二人到你家行竊？）因為我今早七時
        許外出時，家中木門有上鎖，但我回家時看見他們二人
        由我家出來後，我家的木門已遭到踹壞、打開，所以我
        認為就是他們二人到我家行竊」等語（見警卷第十四頁
        ），經核與其於偵查中所證述上開情節前後相符，足證
        當日係由證人李鍛親眼見聞被告何柏璋、乙○○自其家
        中走出，嗣後在見聞被告二人離開後，隨即發現其放置
        家中之上開零錢為人取走，則衡諸一般經驗法則，可證
        被告何柏璋及乙○○確有至該處共同行竊之行為甚明。
        被告固辯稱其在屋外等候云云，惟此不僅與證人李鍛前
        揭所述相符之證詞迥異，且被告並未舉證或指出證明方
        法以實其說，業如前述，益徵被告乙○○上開所辯顯屬
        虛妄，不值採信。從而，被告許志評及同案被告何伯璋
        於上開時、地確有為共同竊盜之行為分擔及犯意聯絡，
        甚為灼然。
（四）、此外，復有證人李鍛所指認之照片二張、現場及機車照
        片四張附卷可稽，綜上各情相互勾稽，本件事證明確，
        被告乙○○上開所辯既屬虛妄而難資憑採，而證人李緞
        所言既與事實較為吻合而屬可信，從而，被告之前開犯
        行，應堪以認定。
二、核被告所為，係犯刑法第三百二十條第一項之普通竊盜罪。
    按被告行為後，刑法部分條文業於九十四年一月七日經立法
    院三讀修正，而經總統於九十四年二月二日公布並於九十五
    年七月一日施行，而新修正之刑法第二條第一項規定：「行
    為後法律有變更者，適用行為時之法律。但行為後之法律有
    利於行為人者，適用最有利於行為人之法律。」，而該法係
    規範行為後法律變更所生新舊法律比較之準據法，於新法施
    行後，即應逕用該條為「從舊從輕」之比較；且本次法律變
    更，比較時應就罪刑有關之共犯、未遂犯、想像競合犯、牽
    連犯、連續犯、結合犯，以及累犯加重、自首減輕暨其他法
    定加減原因（如身分加減）與加減例等一切情形，綜其全部
    罪刑之結果而為比較（最高法院九十五年五月二十三日九十
    五年度第八次刑庭會議決議參照）。經查：
（一）、被告乙○○與共同被告何柏璋就竊盜犯行間，分別有犯
        意聯絡及行為分擔，應論以共同正犯。按刑法第二十八
        條共同正犯之規定，業於九十四年二月二日修正公布，
        並於九十五年七月一日施行，由原條文「二人以上共同
        實施犯罪之行為者，皆為正犯」，修正為「二人以上共
        同實行犯罪之行為者，皆為正犯」，其修正理由旨在釐
        清應否承認「陰謀共同正犯」及「預備共同正犯」，而
        本案被告既屬實行犯罪行為之正犯，對被告而言，修正
        後之規定並未較有利於被告，應依刑法第二條第一項前
        段，適用修正施行前刑法第二十八條規定論以共同正犯
        。
（二）、查被告許志評前因懲治盜匪條例、竊盜、懲治盜匪條例
        、肅清煙毒條例案件，經法院分別判處有期徒刑三年七
        月、七月、四月、三年確定，定應執行有期徒刑七年，
        於九十二年六月十五日縮短刑期執行完畢。此有臺灣高
        等法院被告前案紀錄表乙紙附卷可稽，其於五年以內再
        故意犯本件附表編號一、編號二有期徒刑以上之罪，茲
        分別適用舊法、新法可知，不論依修正前之刑法第四十
        七條，或修正後之刑法第四十七條第一項之規定，均構
        成累犯，經比較之後，對被告而言並無行為後之法律有
        利於被告之情形，應依刑法第二條第一項前段之規定，
        適用修正前刑法第四十七條之規定，論以累犯；次查被
        告於新法修正施行後，其於五年以內再故意犯附表編號
        三之犯行部分，應依現行刑法第四十七條第一項之規定
        ，論以累犯。
（三）、被告行為後，刑法第四十一條第一項前段易科罰金之規
        定業已修正變更，新法規定：「犯最重本刑為五年以下
        有期徒刑以下之刑之罪，而受六個月以下有期徒刑或拘
        役之宣告者，得以新臺幣一千元、二千元或三千元折算
        一日，易科罰金。」，但依據舊法及修正前罰金罰鍰提
        高標準條例第二條前段（現已刪除）規定，被告行為時
        易科罰金折算標準，應以銀元三百元折算一日，經折算
        為新臺幣後，應以新臺幣九百元折算為一日。比較修正
        前後之易科罰金折算標準，當以修正前之規定，較有利
        於被告，則應依刑法第二條第一項本文規定，適用修正
        前刑法第四十一條第一項前段規定，定其折算標準。
（四）、按刑法修正施行後，刑法分則編有關罰金刑之貨幣單位
        係銀元；且依刑法分則編應處罰金者，應適用罰金罰鍰
        提高標準條例第一條、第四條之規定，亦即應按各該具
        體條文制定或修正之時間先後，定其提高之倍數。惟被
        告行為後，刑法施行法增訂第一條之一，於九十五年六
        月十四日經總統公布，並自同年七月一日起施行；該條
        規定：「中華民國九十四年一月七日刑法修正施行後，
        刑法分則編所定罰金之貨幣單位為新臺幣。九十四年一
        月七日刑法修正時，刑法分則編未修正之條文定有罰金
        者，自九十四年一月七日刑法修正施行後，就其所定數
        額提高為三十倍。但七十二年六月二十六日至九十四年
        一月七日新增或修正之條文，就其所定數額提高為三倍
        」。亦即自九十五年七月一日起，刑法分則編所定罰金
        之貨幣單位，由原來之銀元改為新臺幣；且九十四年一
        月七日刑法修正時，刑法分則編未修正之條文定有罰金
        者，自九十五年七月一日起，有關罰金之數額提高為三
        十倍。本件被告係犯刑法第三百三十九條第一項之幫助
        犯，該罪有罰金刑之處罰，且自二十四年七月一日公布
        施行後即未再修正，依增訂刑法施行法第一條之一規定
        ，其罰金以新臺幣為單位，數額應提高三十倍。此與修
        正前之罰金以銀元為單位，適用罰金罰鍰提高標準條例
        之結果應提高十倍者，對被告而言，並無不利（新臺幣
        與銀元之比例為一比三，提高為十倍，換算結果，亦為
        三十倍）。刑法施行法第一條之一係替代罰金罰鍰提高
        標準條例部分條文，與罰金罰鍰提高標準條例罰金額度
        相同，既不發生有利或不利問題，僅係將貨幣單位由銀
        元改為新臺幣，並非法律變更刑度之條文，當無比較新
        舊法問題，逕予適用刑法施行法第一條之一。
（五）、原審以被告罪證明確，因而適用刑法第二條第一項前段
        ，修正前刑法第二十八條，刑法第三百二十條第一項，
        修正前刑法第四十七條、第四十一條第一項前段，廢止
        前罰金罰鍰提高標準條例第二條，刑法施行法第一條之
        一第一項、第二項前段量處有期徒刑五月，並諭知易科
        罰金之折算標準，其認事用法，均無不合，量刑亦屬適
        當，被告上訴意旨，指摘原判決不當，並無理由，應予
        駁回。
據上論斷，應依刑事訴訟法四百五十五條之一第一項、第三項、
第三百六十八條、第三百七十一條，判決如主文。
本案經檢察官甲○○到庭執行職務。
中　　華　　民　　國　　96　　年　　 4　　月　　30  　日
                  刑事第十一庭  審判長法  官  張維君
                                      法  官  陳威龍
                                      法  官  黃翰義
以上正本證明與原本無異。
不得上訴。
                                      書記官  王麗鈞
中　　華　　民　　國　　96　　年　　5 　　月　　2 　　日
附錄本案論罪科刑法條全文：
中華民國刑法第320條(普通竊盜罪、竊佔罪)
意圖為自己或第三人不法之所有，而竊取他人之動產者，為竊盜
罪，處5年以下有期徒刑、拘役或500元以下罰金。
意圖為自己或第三人不法之利益，而竊佔他人之不動產者，依前
項之規定處斷。
前二項之未遂犯罰之。
